【裁判字號】    99,家事聲,8
【裁判日期】    990514
【裁判案由】    聲明異議
【裁判全文】
臺灣高雄地方法院民事裁定             99年度家事聲字第8號
聲明異議人  甲○○
相  對  人  財團法人法律扶助基金會
法定代理人  丙○○○
非訟代理人  乙○○
上列聲明異議人因改定監護權聲請訴訟救助事件，異議人對於中
華民國98年2 月8 日本院家事庭司法事務官依職權所為99年度司
家聲字第34 號確定訴訟費用之裁定提出異議，本院裁定如下：
    主  文
異議駁回。
    理  由
一、本件聲明異議意旨略以：原裁定逕依相對人之聲請，即遽命
    聲明異議人甲○○負擔律師酬金新台幣（下同）2 萬元，惟
    聲明異議人並無資力負擔此律師費用，爰提起本件聲明異議
    等語。並聲明：（一）廢棄原裁定。（二）程序費用由相對
    人負擔。
二、按法院未於訴訟費用之裁判確定其費用額者，第一審受訴法
    院於該裁判有執行力後，應依聲請以裁定確定之。依第一項
    確定之訴訟費用額，應於裁定送達之翌日起，加給按法定利
    率計算之利息，民事訴訟法第91條第1 項、第3 項定有明文
    。次按法扶會與其所屬分會辦理業務內容各異，其中律師酬
    金及其他費用之預支、給付酌減、取消、返還、分擔或負擔
    之審議及執行屬於分會之辦理事項，法律扶助法第10條、第
    11條定有明文。惟法扶會僅登記為單一法人，其所屬分會並
    無各別登記為法人，是以關於法扶會之權利義務之負擔或行
    使，應由權利主體之法扶會為之。且上開法扶會及其所屬分
    會辦理業務之規定，僅係同一法人內部各機關之事務分配規
    定，尚不影響法扶會以其名義聲請法院確定訴訟費用。再按
    分會就扶助事件所支出之酬金及必要費用，視為訴訟費用之
    一部。因法律扶助而由分會支出之酬金及必要費用，得向負
    擔訴訟費用之他造請求。分會得對於負擔訴訟費用之他造，
    請求歸還其支出之酬金及必要費用。分會得據受扶助人有執
    行力之執行名義，聲請確定訴訟費用額及強制執行。分會依
    第3 項規定所收取之酬金及必要費用，抵充受扶助人應分擔
    、負擔或返還之酬金及必要費用，法律扶助法第35條亦有明
    文。又該條所指之律師酬金，並非以民事第三審之律師酬金
    ，或法院為受扶助人選任律師為其訴訟代理人致支出之律師
    酬金為限，始得視為訴訟費用之一部，此觀該條之立法理由
    特別詳述「為簡化基金會之求償程式，參酌民事訴訟法第11
    4 條之精神，明定分會就扶助事件所支出之酬金及必要費用
    ，視為訴訟費用之一部」甚明。（臺灣高等法院高雄分院99
    年度家抗字第11號民事裁定意旨參照）。
三、經查，異議人與相對人間之本院94年度監字第120 號改定監
    護人事件業經本院裁定確定，該裁定主文宣示訴訟費用由本
    件異議人負擔等情，有該裁定影本1 份附卷可稽；又訴訟費
    用包含律師酬金及訴訟中之必要費用，已如前述，而本件財
    團法人法律扶助基金會所支付之律師酬金20,000元，有領款
    單1 份可憑，從而，本院司法事務官依法律扶助基金會請求
    確認訴訟費用額為2 萬元，並命異議人支付，於法並無不合
    ，異議人主張其無資力云云，核與訴訟費用之負擔無涉，其
    據此聲明異議，為無理由，應予駁回。
四、據上論結：本件異議為無理由，依民事訴訟法第240 條之4
    第3 項後段，裁定如主文。
中    華    民    國    99    年     5    月    14    日
                  家事法庭  法  官  邱泰錄
上為正本係照原本作成。
如對本裁定抗告，須於裁定送達後10日內向本院提出抗告狀。
中    華    民    國    99    年     5    月    14    日
                            書記官  李冠毅

司法院資訊處製作；財團法人民間司法改革基金會備份。
